臺灣臺中地方法院刑事判決　　　　　　 100年度訴緝字第70號
公　訴　人　臺灣臺中地方法院檢察署檢察官
被　　　告　林俊良
上列被告因毒品危害防制條例案件，經檢察官提起公訴（99年度
毒偵字第1839號），嗣因被告就被訴事實為有罪之陳述，經本院
告知簡式審判程序之意旨，並聽取公訴人、被告之意見後，本院
合議庭裁定由受命法官獨任依簡式審判程序審理，判決如下：
    主    文
林俊良施用第一級毒品，累犯，處有期徒刑壹年。
    犯罪事實
一、林俊良前因施用毒品案件，經本院以91年度毒聲字第3373號
    裁定送觀察、勒戒後，認無繼續施用毒品之傾向，於民國92
    年5月9日執行完畢釋放，並由臺灣臺中地方法院檢察署檢察
    官以92年度毒偵緝字第91號為不起訴處分確定。復於上開觀
    察、勒戒執行完畢釋放後 5年內，再因施用毒品案件，經本
    院以95年度訴字第3403號判處有期徒刑 8月確定；又因犯竊
    盜罪，經本院先後以95年度中簡字第3547號、96年度中簡字
    第20 4號分別判處有期徒刑5月、6月確定；另因施用毒品案
    件，經本院以96年度訴字第1419號判處有期徒刑10月確定，
    嗣均獲裁定減刑並定應執行刑為有期徒刑 9月又15日確定，
    經送監執行，於97年 5月22日執行完畢。不料林俊良仍不知
    悔改，復基於施用第一級毒品海洛因之犯意，於99年3月11
    日21時許，在臺中市○區○○街110號居處，以將第一級毒
    品海洛因置於注射針筒加水稀釋後注射血管之方法，施用第
    一級毒品海洛因1次。嗣於99年3月12日11時10分許，為警在
    上址居處查獲。
二、案經臺中市政府警察局烏日分局報告臺灣臺中地方法院檢察
    署檢察官偵查起訴。
    理    由
一、查本案被告林俊良所犯並非死刑、無期徒刑、最輕本刑為3
    年以上有徒刑之罪或高等法院管轄第一審案件，而其於準備
    程序進行中，被告先就被訴事實為有罪之陳述，經法官告知
    簡式審判程序之旨，並聽取公訴人及被告之意見後，本院認
    適宜改依簡式審判程序進行，爰依刑事訴訟法第273條之1第
    1項、第284條之1之規定，由本院裁定進行簡式審判程序，
    合先敘明。
二、上揭事實，業據被告於本院審理時坦承不諱，且其於99年3
    月12日所採驗之尿液，經送往詮昕科技股份有限公司以GC/M
    S方法（氣相層析質譜儀法）檢驗，結果確呈第一級毒品海
    洛因水解後之嗎啡陽性反應，此有卷附該公司99年3月30日
    濫用藥物尿液檢驗報告、委託鑑驗尿液與真實姓名對照表各
    1紙在卷可稽（見警卷第3、4頁），足認被告自白與事實相
    符，洵堪採為論罪科刑之依據。
三、又毒品危害防制條例於92年7月9日修正公佈，自93年1月9日
    施行，其中第20條、第23條將施用毒品之刑事處遇程式，區
    分為「初犯」及「5年內再犯」、「5年後再犯」。依其立法
    理由之說明：「初犯」，經觀察、勒戒或強制戒治後，應為
    不起訴處分或不付審理之裁定；經觀察、勒戒或強制戒治執
    行完畢釋放後，「5年內再犯」者，因其再犯率甚高，原實
    施之觀察、勒戒及強制戒治既已無法收其實效，爰依法追訴
    或裁定交付審理。至於經觀察、勒戒或強制戒治執行完畢釋
    放後，「5年後再犯」者，前所實施之觀察、勒戒或強制戒
    治已足以遮斷其施用毒品之毒癮，為期自新及協助其斷除毒
    癮，仍適用「初犯」規定，先經觀察、勒戒或強制戒治之程
    式。從而，依修正後之規定，僅限於「初犯」及「5 年後再
    犯」二種情形，始應先經觀察、勒戒或強制戒治程式。倘被
    告於5年內已再犯，經依法追訴處罰，縱其第三次（或第三
    次以上）再度施用毒品之時間，在初犯經觀察、勒戒或強制
    戒治執行完畢釋放5年以後，已不合於「5年後再犯」之規定
    ，且因已於「5年內再犯」，顯見其再犯率甚高，原實施觀
    察、勒戒或強制戒治，已無法收其實效，即應依該條例第10
    條處罰（最高法院97年度第5次刑庭會議決議意旨參照）。
    被告既有如犯罪事實欄所示觀察、勒戒及論罪科刑之前科，
    此有臺灣高等法院被告前案紀錄表1份附卷可參，是被告本
    次再犯施用毒品犯行，依上揭說明，顯非5年後再犯，即無
    再行觀察、勒戒或強制戒治之必要，揆諸前揭說明，仍應依
    法論科。
四、查海洛因係毒品危害防制條例第2第2項第1款所定之第一級
    毒品，不得非法施用、持有。被告施用海洛因，核其所為，
    係犯毒品危害防制條例第10條第1項之施用第一級毒品罪。
    被告施用毒品前之持有第一級毒品之行為，本應論以持有第
    一級毒品罪，惟持有後進而施用，其持有之低度行為應各為
    施用之高度行為所吸收，不另論以持有罪責。被告曾因施用
    毒品案件，經本院以95年度訴字第3403號判處有期徒刑8月
    確定；又因犯竊盜罪，經本院先後以95年度中簡字第3547號
    、96年度中簡字第204號分別判處有期徒刑5月、6月確定；
    另因施用毒品案件，經本院以96年度訴字第1419號判處有期
    徒刑10月確定，嗣均獲裁定減刑並定應執行刑為有期徒刑9
    月又15日確定，經送監執行，於97年5月22日執行完畢，有
    臺灣高等法院被告前案紀錄表在卷可參，其於徒刑執行完畢
    ，5年以內故意再犯本件有期徒刑以上之罪，為累犯，應依
    刑法第47條第1項之規定加重其刑。爰審酌被告素行不佳，
    有多次犯罪前科之素行（參卷附臺灣高等法院被告前案紀錄
    表）、高中畢業之智識程度、經濟勉可維持之生活狀況（見
    警卷被告警詢筆錄受詢問人資料) ，其因施用毒品，經觀察
    、勒戒執行完畢後，仍不思戒惕，且無視於毒品對於自身健
    康之戕害及國家對於杜絕毒品犯罪之禁令，再次施用毒品，
    未見戒除惡習之決心，惡性非輕，然念及被告犯後能坦承犯
    行，態度良好，其施用毒品並無危害他人，犯罪手段尚屬平
    和，暨施用毒品者均有相當程度之成癮性及心理依賴，其犯
    罪心態與一般刑事犯罪之本質並不相同，應側重適當之醫學
    治療及心理矯治為宜等一切情狀，量處如主文所示之刑，以
    示懲儆。
四、據上論斷，應依刑事訴訟法第273條之1第 1項、第299條第1
    項前段，毒品危害防制條例第10條第 1項，刑法第11條前段
    、第47條第1項，判決如主文。
本案經檢察官戚瑛瑛到庭執行職務。
中    華    民    國   100    年    5     月    6     日
                  刑事第十五庭  法  官  劉國賓
以上正本證明與原本無異。
如不服本判決應於收受判決後10日內向本院提出上訴書狀，並應
敘述具體理由；其未敘述上訴理由者，應於上訴期間屆滿後20日
內向本院補提理由書（均須按他造當事人之人數附繕本）「切勿
逕送上級法院」。
                                書記官  張隆成
中    華    民    國   100    年    5     月    6     日
附錄論罪科刑法條
毒品危害防制條例第10條
施用第一級毒品者，處 6 月以上 5 年以下有期徒刑。
施用第二級毒品者，處 3 年以下有期徒刑。